【裁判字號】    99,交簡上,24
【裁判日期】    990531
【裁判案由】    過失傷害
【裁判全文】
臺灣嘉義地方法院刑事判決            99年度交簡上字第24號
上  訴  人
即  被  告  乙○
上列上訴人因過失傷害案件，不服本院中華民國99年2月25日嘉
義簡易庭99年度嘉交簡字第126號第一審判決（臺灣嘉義地方法
院檢察署檢察官聲請簡易判決處刑案號：99年度調偵字第43號）
，提起上訴，本院合議庭為第二審判決如下：
    主       文
上訴駁回。
    犯 罪 事 實
一、乙○於民國98年9月7日14時50分許，駕駛車牌號碼V2─1791
    號自用小客車，沿嘉義市○區○○街340號前岔路(起訴書稱
    各台林街行駛尚有違誤)，由西往東方向行駛，途經同街340
    號前之無號誌交岔路口欲左轉台林街時，理應注意轉彎車應
    讓直行車先行，且依當時天候、路況良好，並無不能注意之
    情事，竟疏未注意，貿然左轉，適有甲○○騎乘車牌號碼KC
    2─461號重型機車，沿台林街由北往南方向駛來，亦疏未注
    意行駛至無號誌之交岔路口，應減速慢行，作隨時停車之準
    備，致2車發生碰撞，使甲○○受有右鎖骨骨折、右側第2、
    3、8、10肋骨骨折之傷害。劉濕於肇事後，停留現場等待司
    法警察到場處理，並於司法警察未知悉肇事者為何人前，主
    動向前往現場處理之警員承認其為肇事人，自首而接受裁判
    。
二、案經甲○○訴由嘉義市政府警察局第二分局報請臺灣嘉義地
    方法院檢察署檢察官偵查起訴。
    理  由
一、訊據被告否認前揭犯罪事實，辯稱：其駕駛之車輛停於肇事
    地點甚久，等待兩方來車，且左方有兩輛來車，因而無法倒
    車，其車輛係停止不動，車禍之發生是被害人甲○○騎乘機
    車衝撞其車輛，其無過失云云置辯。經查：
(一)乙○於98年9月7日14時50分許，駕駛車牌號碼V2─1791 號
    自用小客車，沿嘉義市○區○○街340號前岔路，由西往東
    方向行駛，途經同街340號前之無號誌交岔路口欲左轉台林
    街時，適有甲○○騎乘車牌號碼KC2─461號重型機車，沿台
    林街由北往南方向駛來，2車因而發生碰撞，使甲○○受有
    右鎖骨骨折、右側第2、3、8、10肋骨骨折之傷害等情，此
    有被告98年10月4日警詢調查筆錄(警卷第1頁至第1頁背面)
    、98年10月29日檢察官訊問筆錄(偵卷第5頁)、證人甲○○
    98 年9月17日警詢調查筆錄，(警卷第2頁至第2頁背面)、98
    年10月29日檢察官訊問筆錄(偵卷第5頁)可稽，復有嘉義市
    政府警察局交通隊交通事故談話紀錄表2紙(警卷第3頁至第4
    頁)、嘉義基督教醫院及陽明醫院診斷證明書2紙(原審卷第
    15 頁至第16頁)、嘉義市○○○○○道路交通事故肇事人自
    首情形紀錄表1紙(警卷第6頁)、道路交通事故現場圖、道路
    交通事故調查報告表(一)(二)各1份(警卷第7頁至第9頁)、交通
    事故現場照片12張(警卷第11頁至第16頁)足憑，自堪信為真
    實。
(二)按汽車行駛至交岔路口，其行進、轉彎，應依下列規定：
    行至無號誌或號誌故障而無交通指揮人員指揮之交岔路口，
    支線道車應暫停讓幹線道車先行。未設標誌、標線或號誌劃
    分幹、支線道者，少線道車應暫停讓多線道先行；車道數相
    同時，轉彎車應暫停讓直行車先行；同為直行車或轉彎車者
    ，左方車應暫停讓右方車先行，道路交通安全規則第102條
    第1項第2款定有明文。查肇事路口即嘉義市○區○○街340
    號前之交岔路口係無號誌交岔路口，此有道路交通事故調查
    報告表(一)可資參照(警卷第8頁)。被告駕駛前開自用小客車
    ，由嘉義市○區○○街340號前岔路，由西往東方向行駛欲
    左轉台林街，足見被告行駛之道路係支線道，且被告之車輛
    係轉彎車。依前揭道路交通安全規則，無號誌交岔路口，支
    線道車應暫停讓幹線道車先行，轉彎車應暫停讓直行車先行
    ，被告自應禮讓幹線道及直行之被害人即甲○○騎乘之機車
    優先通行。惟查被告乙○行經前揭無號誌交岔路口欲左轉時
    ，占用機車優先道之全部及快車道之一部分，此有道路交通
    事故現場圖可參(警卷第7頁)，足見被告乙○於肇事時地並
    未讓幹線道車及直行車先行，且占用幹線道車及直行車之車
    道，因而發生車禍，被告顯然違反前揭道路交通安全規則，
    侵害被害人甲○○之路權，雖甲○○亦未減速慢行，同有過
    失，惟被告乙○顯有過失，亦堪認定。而本案經送臺灣省嘉
    雲區車輛行車事故鑑定委員會鑑定結果，亦認為被告乙○應
    負主要過失責任，此有該會99年1月19日嘉雲鑑980879字第
    0995800237號函所附之嘉雲區980879案鑑定意見書1份足參(
    調偵卷第5頁至第7頁)。而本案被告之過失行為與車禍之發
    生，有相當因果關係，故被告乙○之過失傷害犯行，應堪認
    定。
(三)被告雖辯稱，其車輛係停止不動，車禍之發生是被害人甲○
    ○騎乘機車衝撞其車輛，其無過失云云。惟車禍中究竟係由
    被告駕駛之車輛撞擊被害人騎乘之機車或被害人騎乘之機車
    撞擊被告之車輛，僅係過失責任判斷中之參考因素，而查本
    案被告明顯違反道路交通安全規則，侵犯被害人騎乘機車之
    路權，故縱然被告之車輛處於靜止之狀態，而係被害人之機
    車撞擊被告之車輛，然因被告駕駛之車輛已嚴重占用直行車
    之機車優先道，明顯違反前揭道路交通安全規則，仍不能免
    除被告之過失責任。何況本案之撞擊點係被告駕駛車輛之前
    保險桿及被害人騎乘機車之右側，此有照片可資參照(警卷
    第11頁至第16頁)，應認為是被告駕駛之車輛撞擊被害人騎
    乘之機車右側，而依被害人之指述，亦稱係其騎乘機車遭被
    告撞擊(警卷第4頁)，與前揭照片之撞擊點吻合，自堪採信
    。被告雖聲請將本案送鑑定覆議，求為證明其駕駛之車輛於
    案發時處於靜止狀態，是被害人騎乘機車衝撞其車輛云云。
    惟本案之關鍵如前所述在於路權之判斷及被告交通安全規則
    之違反導致之過失責任，該項車禍鑑定覆議之聲請，並不影
    響本案之判斷，其聲請應予駁回。
(四)綜上所述，被告所辯應屬事後卸責之詞，委無可採，本件事
    證明確，被告犯行堪予認定，應依法論科。
二、核被告劉濕所為，係犯刑法第284條第1項前段過失傷害罪。
    被告在肇事後於有偵查權限之司法警察機關尚不知何人犯罪
    前，即主動向到場處理之嘉義市政府警察局交通隊警員坦承
    肇事，有自首情形紀錄表附卷可稽，被告之過失傷害犯行符
    合自首之要件。原判決認被告犯行明確，適用刑法第284條
    第1項前段，並審酌被告於本件車禍屬肇事主因，被害人為
    肇事次因之過失程度，被害人所受傷害程度，被告與被害人
    未能達成和解之犯後態度等刑法第57條科刑事由，論以過失
    傷害罪，處有期徒刑3月，如易科罰金，以新台幣1000元折
    算1日，其認事用法及量刑均無不當。被告上訴否認犯行及
    主張原審判決不當，為無理由，應予駁回。
據上論斷，應依刑事訴訟法第455條之1第1項、第3項、第368條
，判決如主文。
本案經檢察官陳昭廷到庭執行職務。
中    華    民    國    99    年    5    月    31    日
            刑事第六庭  審判長法  官  蘇清水
                              法  官  林坤志
                              法  官  黃義成
上列正本證明與原本無異。
本件不得上訴。
中    華    民    國    99    年    5    月    31    日
                              書記官  許睿軒

司法院資訊處製作；財團法人民間司法改革基金會備份。
